【裁判字號】    92,易,182
【裁判日期】    920305
【裁判案由】    違反菸酒管理法
【裁判全文】
臺灣桃園地方法院刑事判決                          九十二年度易字第一八二號
    公  訴  人  臺灣桃園地方法院檢察署檢察官
    被      告  丙○○○
右列被告因菸酒管理法案件，經檢察官聲請以簡易判決處刑（九十一年度偵字第一二
五七五號），本院認不得以簡易判決處刑，適用通常程序審判，判決如左：
    主  文
丙○○○共同產製私酒，處拘役貳拾日，如易科罰金，以參佰元折算壹日。扣案之大
型電鍋壹個、蒸餾鍋壹組、大水桶壹個、小水桶壹個、銷售產製私酒名片參張及產製
私酒成品貳拾肆公升、半成品拾陸公升。
    事  實
一、丙○○○與乙○○（另案審理中）為夫妻，均明知未向主管機關申請許可，不得
    產製私酒，竟意圖銷售，共同於民國（下同）九十一年五月間起在桃園縣龍潭鄉
    東興村七鄰一九六號私自製造米酒。嗣於九十一年六月十四日下午六時許，在上
    址為警會同桃園縣政府財政局菸酒管理課人員查獲，並扣得丙○○○與乙○○所
    有供共同產製私酒所用之大型電鍋一個、蒸餾鍋一組、大水桶一個、小水桶一個
    、銷售產製私酒名片三張及產製私酒成品二十四公升、半成品十六公升。
二、案經桃園縣政府函送台灣桃園地方法院檢察署檢察官聲請以簡易判決處刑。本院
    認不得以簡易判決處刑，應適用通常程序。
    理  由
一、程序部分：按檢察官聲請以簡易判決處刑之案件，經認為有刑事訴訟法第四百五
    十一條之一第四項但書之情形者，應適用通常程序審判之，同法第四百五十二條
    定有明文。本件被告有同法四百五十一條之一第四項但書第一款之情形，應適用
    通常程序審判之，合先敘明。
二、訊據被告丙○○○固坦認有於右揭時、地，為警查獲產製私酒之事實，惟矢口否
    認有何違反菸酒管理法之犯行，辯稱：其私自製造米酒係為供自己食用云云。經
    查：被告丙○○○於右揭時、地，未經許可私自製造米酒之事實，業據其於本院
    審理時供述明確在卷，核與證人即前往查察之桃園縣政府人員甲○○於本院審理
    時證述之情節相符，並有上開被告丙○○○與其夫乙○○所共有供共同犯罪所用
    之物品及產製私酒扣案足稽，復有桃園縣政府查獲違法嫌疑菸酒案件現場處理表
    、保管條、現場照片六幀在卷足佐。又按菸酒管理法第四十六條但書「以手工產
    製私菸、私酒供自用者，免予處罰」之規定，所稱「手工產製」，係指不得使用
    任何電力或熱能機器之人力產製而言，所稱「自用」指自己使用，凡提供他人使
    用有對價關係者均非屬於自用範圍，有財政部台財庫字第０九一０三五一三六九
    號函在卷足按，本件被告以上開大型電鍋、蒸餾鍋產製私酒，並印製名片廣告銷
    售，則被告所為顯與菸酒管理法第四十六條但書之規定要件不符。雖共同被告乙
    ○○於本院審理時亦供稱：其因景氣不好，才私自製造米酒供自己食用云云，然
    被告丙○○○確有上開產製私酒犯行，已如前述，共同被告乙○○顯係迴護被告
    丙○○○之詞，委無足採。綜述，被告所辯顯係飾卸之詞，不足採信。事證明確
    ，被告犯行洵堪認定。
三、核被告丙○○○所為，係犯菸酒管理法第四十六條前段之產製私酒罪。被告就上
    開犯罪與乙○○間有犯意之聯絡及行為之分擔，為共同正犯。爰審酌被告犯罪動
    機、目的、手段、所生之危害及犯後之態度等一切情狀，量處如主文所示之刑，
    並諭知易科罰金之折算標準，以示懲儆。至扣案之大型電鍋一個、蒸餾鍋一組、
    大水桶一個、小水桶一個及產製私酒成品二十四公升、半成品十六公升，均係被
    告與乙○○所共有供共同犯罪所用之私酒與私酒之原料及器具，應依菸酒管理法
    第五十七條之規定沒收之。扣案之銷售產製私酒名片三張，係共同被告乙○○所
    有，供與被告丙○○○共同犯罪所用之物，應依刑法第三十八條第一項第二款宣
    告沒收之。
據上論斷，應依刑事訴訟法第二百九十九條第一項前段、第四百五十二條，菸酒管理
法第四十六條前段、第五十七條，刑法第十一條前段、第二十八條、第四十一條第一
項前段、第三十八條第一項第二款，罰金罰緩提高標準條例第二條，判決如主文。
本案經檢察官林安紜到庭執行職務。
中      華      民      國    九十二    年      三      月      五      日
                                臺灣桃園地方法院刑事第四庭
                                            法  官   邱  滋  杉
右正本證明與原本無異。
如不服本判決，應於判決送達後十日內向本院提出上訴狀( 應附繕本 )，上訴於
臺灣高等法院。
                                            書記官   周  巧  屏
中      華      民      國    九十二    年       三      月      五     日
附論罪科刑依據之法條：
菸酒管理法第四十六條
產製或輸入私菸私酒者，處一年以下有期徒刑、拘役或科或併科新台幣三十萬元以上
一百五十萬元以下罰金。但以手工產製私菸私酒供自用者，免予處罰。
菸酒管理法第五十七條
依本法查獲之私菸、私酒、劣菸、劣酒與供產製私菸、私酒之原料及器具，沒收或沒
入之。


司法院資訊處製作；財團法人民間司法改革基金會備份。
